臺灣橋頭地方法院民事判決
111年度岡簡字第193號
原      告  何昕璊  

訴訟代理人  江順雄律師
被      告  黃子菱  

訴訟代理人  張煒笠  
上列被告因過失傷害案件，經原告提起損害賠償之刑事附帶民事
訴訟（本院110年度交簡附民字第476號），經刑事庭裁定移送前
來，本院於民國111年7月21日言詞辯論終結，判決如下：   
    主      文
被告應給付原告新臺幣178,424元，及自民國110年12月23日起至
清償日止，按週年利率百分之5計算之利息。
原告其餘之訴駁回。
訴訟費用由被告負擔。　　
本判決原告勝訴部分，得假執行。但被告如以新臺幣178,424元
為原告預供擔保，得免為假執行。   
    事實及理由
壹、程序事項：本件原告起訴時原聲明為「被告應給付原告新臺
    幣（下同）1,025,483元，及自附民狀繕本送達之翌日起至
    清償日止，按週年利率5%計算之利息」（見附民卷第5頁）
    。嗣於民國111年7月18日變更聲明為「被告應給付原告1,40
    4,921元，及其中1,025,483元自起訴狀繕本送達翌日起，其
    中379,438自擴張請求狀送達翌日起，均至清償日止，按週
    年利率5%計算之利息」（見本院卷第41頁），核屬擴張應受
    判決事項之聲明，應予准許。
貳、實體事項：
一、原告主張：  
  ㈠被告於民國109年9月5日13時57分許，騎乘車號000-0000號普
    通重型機車，沿高雄市岡山區國軒路外側車道西往東行駛至
    該路段與鵬程東一路交岔路口時，本應注意車前狀況，並隨
    時採取必要之安全措施，且行車時速不得超過50公里，適原
    告騎乘車號000-0000號普通重型機車（下稱系爭機車），沿
    高雄市岡山區國軒路西往東行駛至該路段與鵬程東一路交岔
    路口，欲左轉鵬程東一路往北行駛而停車待轉時，被告竟疏
    未注意及此，貿然超速行駛且未注意車前狀況，因而撞及原
    告所騎乘之系爭機車（下稱系爭事故），致原告人車倒地，
    因而受有左側肱骨骨折、肢體多處擦挫傷等傷害（下稱系爭
    傷害）。
　㈡原告因被告之不法侵害行為受有以下損害：醫療費用新臺幣
    （下同）53,924元、就醫交通費用36,150元、看護費用288,
    000元、不能工作之損774,032元、機車修理費用18,350元、
    增加生活所需2,500元、精神慰撫金30萬元。爰依侵權行為
    之法律關係提起本件訴訟，請求被告就原告上開損害負賠償
    責任等語。並聲明：被告應給付原告1,404,921元，及其中1
    ,025,483元自起訴狀繕本送達翌日起，其中379,438自擴張
    請求狀送達翌日起，均至清償日止，按週年利率5%計算之利
    息。願供擔保，請准宣告假執行。
二、被告則以：對原告因系爭傷害，支出醫藥費用53924元、就
    醫交通費36150元、增加生活所需2500元均不爭執，車損部
    分，請依法折舊。看護費用依國軍高雄總醫院診斷證明書，
    應認只有一個月需要看護。薪資部分，依扣繳憑單顯示，原
    告沒有薪資損失。慰撫金請求過高等語（本院卷146-147頁
    ）。並聲明：原告之訴駁回。
三、本院之判斷：
　㈠刑事訴訟判決所認定之事實，固非當然有拘束民事訴訟判決
    之效力，但民事法院調查刑事訴訟原有之證據，而斟酌其結
    果以判斷事實之真偽，並於判決內記明其得心證之理由，即
    非法所不許（最高法院67年台上字第2674號及49年台上字第
    929號裁判意旨參照）。是本院自得調查刑事訴訟中原有之
    證據，斟酌其結果以判斷其事實，合先敘明。　 
  ㈡被告應負侵權行為損害賠償責任：
　　按因故意或過失，不法侵害他人之權利者，負損害賠償責任
    ，民法第184條第1項前段定有明文。次按，汽車行駛時，駕
    駛人應注意車前狀況及兩車並行之間隔，並隨時採取必要之
    安全措施；次按，行車速度，如無速限標誌或標線者，應依
    下列規定：一、行車時速不得超過50公里。但在設有快慢車
    道分隔線之慢車道，時速不得超過40公里，未劃設車道線、
    行車分向線或分向限制線之道路，時速不得超過30公里，有
    道路交通安全規則第93條第1項第1款、第94條第3項分別定
    有明文。經查：
　⒈原告主張，被告於109年9月5日13時57分許，騎乘車號000-00
    00號普通重型機車，沿高雄市岡山區國軒路外側車道西往東
    行駛至該路段與鵬程東一路交岔路口時，本應注意車前狀況
    ，並隨時採取必要之安全措施，且行車時速不得超過50公里
    ，竟疏未注意及此，貿然超速行駛且未注意車前狀況，因而
    撞及在路口，欲左轉鵬程東一路往北行駛而停車待轉之原告
    ，致原告人車倒地，因而受有系爭傷之事實，業據本院依職
    權調閱本院本院110年度交簡字第1655號全卷核閱屬實。並
    參以被告因過失傷害罪行，經法院判處拘役55日，且被告對
    此不爭執，足認被告就系爭事故之發生，有過失甚明。
　⒉原告受有系爭傷害之事實，既係來自被告騎乘機車之過失行
    為所直接造成，兩者間自有相當因果關係。從而，原告主張
    被告應負侵權行為損害賠償責任，應屬有據。
　㈢原告得向被告請求之各項費用及賠償損害範圍：　　
　　按因故意或過失，不法侵害他人之權利者，負損害賠償責任
    。又汽車、機車或其他非依軌道行駛之動力車輛，在使用中
    加損害於他人者，駕駛人應賠償因此所生之損害。另不法侵
    害他人之身體或健康者，對於被害人因此喪失或減少勞動能
    力或增加生活上之需要時，應負損害賠償責任；不法侵害他
    人之身體，被害人雖非財產上之損害，亦得請求賠償相當之
    金額，民法第184條第1項前段、第191條之2前段、第193條
    第1項、第195條第1項分別定有明文。茲就原告所受損害，
    論述如下：　
　⒈醫療費用部分：原告主張因系爭車禍支出醫藥費用共計53,92
    4元乙情，業據提出診斷證明書、醫療費用收據為證（見附
    民卷第19-81頁、本院卷87-117頁），且為被告所不爭執（
    見本院卷第146頁），是原告此部分請求，應屬有據。
  ⒉不能工作損失部分：
　　原告主張因系爭傷害致無法工作4個月，致無法拓展業務，
    以事故發生前二年平均月薪資193,508元為基礎，共計損失7
    74,032元部分（見附民卷第11頁）：
　①依原告所提出之國軍高雄總醫院岡山分院診斷證明書雖記載
    ：建議休養一個月等語（附民卷85頁）；傅江輝骨外科診所
    診斷證明書亦記載：宜再休養二個月等語（附民卷卷87頁）
    。惟本院依職權函調原告所任職南山人壽保險股份有限公司
    有關原告之薪資資料，該公司明確陳述，原告並非受僱勞工
    ，薪資所得來自於保戶實付保費，並提出原告107年2月至11
    0年1月間各月之所得明細（本院卷第35-38頁）。顯然原告
    是否有能力拓展保險客戶，乃其薪水高低之重要決定因素。
    而拓展保險客戶能力，非如單純勞動，只要付出勞力即可享
    有對等之回報，反而可能因種種因素，而導致勞力付出與回
    報不成正比或是一無所得，為眾所周知之事。故原告主張以
    系爭事故前二年之平均月薪資為基準，計算薪資所得，並非
    妥適。而須觀察原告整體薪資水平係呈現何種趨勢，判斷原
    告拓展保險客戶能力於系爭事故發生當時，係呈現往上、持
    平或往下，方屬公平。
　②依原告於107年2月至110年1月各月之所得（見本院卷第37頁
    ）。原告共有4次每月所得40萬元以上，分別係107年7月、1
    07年12月、108年5月、108年8月。有3次每月所得20萬元以
    上，分別系107年2月、108年1月、108年2月。以上開所得觀
    察，被告3年間，高於20萬元之所得，均係發生於000年0月
    之前。另外再觀察原告每月所得15萬元以上，分別係107年4
    月、107年5月、107年8月、108年12月，次發發生於000年，
    1次發生於000年。是依上開高薪資所得月份分佈於107年108
    年之情，顯然原告拓展業務之能力，於109年間明顯降低，
    原告主張以107年至108年之平均月薪，計算系爭事故發生時
    之月所得，顯無可採。
　③再觀察原告於107年至109年月所得之最低點為21,345元，該
    所得給付月份為109年9月，報酬月份則為109年8月，系爭事
    故發生之時間則為109年9月5日。則依上開資料，顯然原告
    拓展業務最低潮之109年8月，恰為系爭事故發生前。對照10
    9年4月至7月之所得（報酬月份）除7月外，呈現一路下降直
    至109年8月呈現最低。本院因認，系爭事故發生時，適逢原
    告拓展業務呈現往下走勢之時期。而系爭事故發生後，原告
    於109年9月至12月各月所得（報酬月份），並未有再低於事
    故發生前之21,345元之情形，本院因認，系爭傷害，並未更
    進一步影響原告拓展業務能力。準此，原告請求不能工作損
    失部分，難認有據。
　⒊就醫交通費用部分：
　  原告主張其因系爭車禍受傷，必須往返醫院及住家就醫，支
    出交通費用36,150元，業據提出車資計算截圖為證（本院卷
    121頁），且為被告所不爭執（本院卷第146頁），此部分之
    請求，自應准許。
　⒋看護費用部分：
　①原告主張其因系爭傷害，依國軍高雄總醫院及傅江輝骨外科
    診斷證明書記載，需專人照顧120日（見附民卷第85-87頁）
    。惟原告所舉國軍高雄總醫院診斷證明書係109年9月231日
    所出具，傅江輝骨外科之診斷證明書則係110年1月25日所出
    具。而原告最後至國軍高雄總醫院就醫之日期為110年12月8
    日（本院卷49頁醫療收據），故若原告於110年12月8日之身
    體狀況仍須休養，國軍高雄總醫院應可再出具診斷證明。本
    院復審酌國軍高雄總醫院為公立醫院，其出具之診斷證明較
    為客觀，因認原告需專人照護之期間，應以國軍高雄總醫院
    出具之1個月為限，原告逾此範圍之請求，應予駁回。
　②又原告主張每日看護費用2,400元，並未提出支出收據為證，
    顯係由親人照護。而一般親人照護，與受有專業訓練之照護
    人員相較，其費用自不能等同視之，本院認依一般常情，以
    每日1,500元計算，方屬合理。是原告請求看護費，於45,00
    0元（計算式：30×1500）範圍內，應屬可採。逾此範圍之請
    求，應予駁回。
　⒌系爭機車損失部分：
　　按不法毀損他人之物者，被害人得請求賠償其物因毀損所減
    少之價額，民法第196條定有明文，且依該規定請求賠償物
    被毀損所減少之價額，得以修復費用為估定標準，但以必要
    者為限，如修理材料以新品換舊品，應予折舊（最高法院77
    年度第9次民事庭會議決議(一)決議要旨參照）。查系爭機
    車因本件車禍受損所支出之修理費用為18,350元（零件費用
    12,620元、工資5,730元）等情，有安盈機車行估價單、收
    據附卷可佐（見附民卷第97-99頁、本院卷149頁）。而零件
    費用既係以新零件更換舊零件，於原告請求被告賠償時，即
    應予計算折舊。而依行政院所頒固定資產耐用年數表及固定
    資產折舊率之規定，系爭機車之耐用年數為3 年，系爭機車
    為105年7月出廠有公路監理電子閘門可查( 附民卷第67頁)
    ，至本件車禍事故發生之109 年9 月5 日已逾使用年限；採
    用「平均法」計算其最後1 年折舊後之殘值作為系爭車輛之
    殘餘價值【計算式：取得價格÷（耐用年限＋1 ）＝殘值】，
    原告支出零件費用12,620 元，依平均法計算折舊後之殘餘
    價值為3,155元【計算式：12,620元÷（3 ＋1 ）＝ 3,155元，
    元以下四捨五入）】，加計毋庸扣除折舊之工資費用5,730
    元，故原告得請求被告賠償之車損金額為8,885元，逾此金
    額的請求則無理由。
　⒍增加生活所需2,500元：
　　原告主張其因系爭車禍受傷，增加生活所需2,500元，業據
    提出發票為證（附民卷95頁），且為被告所不爭執（本院卷
    第146頁），此部分之請求，自應准許。
　⒎精神慰撫金部分：
　　按慰撫金之賠償須以人格權遭遇侵害，使精神上受有痛苦為
     必要，其核給之標準固與財產上損害之計算不同，然非不
    可 斟酌雙方身份資力與加害程度，及其他各種情形核定相
    當之數額（最高法院51年度台上字第223號盼決先例意旨參
    照）。本院審酌原告為大專畢業，從事保險業；被告為大學
    畢業，職業為工，暨兩造名下財產情形（見兩稅務電子閘門
    資料查詢表）。復考量原告因系爭車禍受有系爭傷害，再參
    酌被告之過失情節等一切情狀，認原告請求精神慰撫金10萬
    元，尚屬合理，應予准許，逾此範圍即屬無據，不應准許。
　⒏綜上，原告因本件侵權行為所受損害總額為246,459元（計算
    式：53,924＋36,150＋45,000＋8,885＋2,500＋100,000＝246,459
    ）。又原告已領取強制險給付68,035元（本院卷第47頁），
    應予扣除，扣除後金額為178,424元。
　㈣查原告對被告之損害賠償請求權，係屬未定給付期限之金錢
    債權，依民法第229條第2項、第233條第1項前段、第203條
    規定，原告請求被告給付自起訴狀繕本送達被告之翌日即11
    0年12月23日（見附民卷第141頁之送達證書）起至清償日止
    ，按週年利率百分之5計算之利息，為有理由，應予准許。
四、綜上所述，原告依侵權行為之法律關係，請求被告給付原告
    178,424元，及自110年12月23日起至清償日止，按週年利率
    百分之5計算之利息範圍內，為有理由，應予准許；逾此範
    圍之請求，為無理由，應予駁回。
五、本判決原告勝訴部分，係適用簡易程序所為被告敗訴之判決
    ，依民事訴訟法第389條第1項第3款規定，應依職權宣告假
    執行，並依職權宣告免為假執行。
六、訴訟費用負擔之依據：民事訴訟法第79條規定。
中　　華　　民　　國　　111 　年　　8 　　月　　4 　　日
　　              岡山簡易庭  法    官  林揚奇
以上正本係照原本作成。
如不服本判決，應於送達後20日內，向本院提出上訴狀並表明上
訴理由，如於本判決宣示後送達前提起上訴者，應於判決送達後
20日內補提上訴理由書（須附繕本）。
中　　華　　民　　國　　111 　年　　8 　　月　　4 　　日
                              書 記 官  陳麗如